臺灣彰化地方法院刑事裁定
111年度聲字第1194號
聲明異議人
即  受刑人  林志偉


                    （現於法務部○○○○○○○○○○○執行中）
上列聲明異議人即受刑人因公共危險案件，認為臺灣彰化地方檢
察署檢察官之執行指揮不當（111年度執字第3988號），聲明異
議，本院裁定如下
    主  文
異議駁回。
    理  由
一、聲請意旨詳如「刑事聲明異議狀」所載（如附件）。
二、按有關宣告有期徒刑、拘役得否准許易服社會勞動之執行裁
    判事項，依刑事訴訟法第457條第1項前段規定，由為裁判法
    院之檢察官指揮之，是檢察官是否准予易科罰金或易服社會
    勞動，應依刑法第41條第1項但書、第4項考量是否難收矯正
    之效或難以維持法秩序、及是否因身心健康之關係，執行顯
    有困難者等因素。至於上開法條所稱之「難收矯正之效」及
    「難以維持法秩序」，均屬不確定法律概念，此乃立法者賦
    予執行者能依具體個案，考量犯罪所造成法秩序等公益之危
    害大小、施以自由刑避免受刑人再犯之效果高低等因素，據
    以審酌得否准予易科罰金或易服社會勞動。換言之，執行者
    應就關於自由刑一般預防（即維持法秩序）與特別預防（即
    有效矯治受刑人使其回歸社會）目的為衡平裁量，做成合義
    務性之裁量，於個案中實現法律之目的與價值，落實易刑處
    分制度旨在替代短期自由刑之執行，避免短期自由刑流弊之
    目的，非謂僅因受刑人個人家庭、生活處遇值得同情即應予
    以准許。法律賦予執行檢察官此項裁量權，僅在發生違法裁
    量或有裁量瑕疵時，法院始有介入審查之必要，如執行檢察
    官於執行處分時，已具體說明不准易科罰金之理由，且未有
    逾越法律授權、專斷等濫用權力之情事，自不得遽謂執行檢
    察官之執行指揮為不當（最高法院100年度台抗字第646號、
    103年度台抗字第238號裁定意旨參照）。
三、經查：
  ㈠本件受刑人林志偉前於民國111年1月9日飲用保力達後駕駛自
    用小客車上路，為警執行酒駕勤務當場攔查，測得其吐氣所
    含酒精濃度達每公升0.30毫克，因犯不能安全駕駛動力交通
    工具案件，經本院以111年度原交易字第2號判決判處有期徒
    刑6月，如易科罰金，以新臺幣1000元折算1日，嗣於111年6
    月14日確定，經臺灣彰化地方檢察署（下稱彰化地檢署）檢
    察官以111年度執字第3988號指揮等情，此觀諸本院111年度
    原交易字第2號宣示判決筆錄犯罪事實要旨甚明，並有臺灣
    高等法院被告前案紀錄表1件附卷足參。
  ㈡受刑人於111年9月23日自行到案執行，經彰化地檢署檢察官
    當庭詢問受刑人對執行之意見，且讓受刑人當庭陳明聲請易
    科罰金之理由後，而認：「本次已經4犯，不執行所宣告之
    刑，難收矯正之效及難以維持法秩序」等理由，不准受刑人
    易科罰金，並報請檢察長、主任檢察官核定，再當庭告知受
    刑人前開不予其易科罰金之裁量事由，而命受刑人自同日起
    入監執行上開刑罰等情，此經本院依職權調取同署111年度
    執字第3988號執行卷宗，有卷附之點名單、執行筆錄、聲請
    易科罰金/易服社會勞動案件審核表（酒駕3犯以上）、彰化
    地檢署檢察官命令、訊問筆錄、彰化地檢署檢察官執行指揮
    書、短期自由刑及罰金案件終結情形調查表各1件附卷可憑
    。
　㈢又受刑人前①因酒後騎乘機車，為警攔查，測得其吐氣所含酒
    精濃度達每公升0.30毫克，經臺灣臺中地方檢察署檢察官以
    102年度速偵字第3205號為緩起訴處分確定，嗣因緩起訴期
    間再犯下開②酒後駕車之公共危險案件，該緩起訴處分遭撤
    銷，並聲請簡易判決處刑，經臺灣臺中地方法院（下稱臺中
    地院）以103年度豐交簡字第323號判決判處有期徒刑3月，
    併科罰金新臺幣（下同）2萬元確定，於103年6月25日易服
    社會勞動改易科罰金執行完畢；②因酒後駕駛自用小客車肇
    事，經警到場處理，測得其吐氣所含酒精濃度達每公升0.35
    毫克，經本院以102年度交簡字第2739號判決判處有期徒刑3
    月確定，於103年6月9日易服社會勞動改易科罰金執行完畢
    ；③因酒後駕駛自用小客車，行車不穩而為警攔查，測得其
    吐氣所含酒精濃度達每公升0.67毫克，經臺中地院以107年
    度豐原交簡字第120號判決判處有期徒刑5月，併科罰金新臺
    幣5萬元確定，於108年2月22日易科罰金執行完畢等情，有
    該等緩起訴處分書、撤銷緩起訴處分書、判決書及臺灣高等
    法院被告前案紀錄表各1份在卷足佐。
　㈣從而，執行檢察官已詢問執行之相關事項，給予受刑人充分
    陳述意見之機會，並於指揮命令中具體敘明其本諸職權不准
    受刑人易科罰金聲請之理由，且據為判斷之基礎事實即受刑
    人因公共危險案件分別經科刑及執行之情形亦無認定錯誤，
    且所審認之事實核與刑法第41條第1項之裁量要件有合理關
    連，未見有何逾越法律授權、專斷等濫用權力之情事，其程
    序並無違誤，亦符合正當法律程序之要求。
  ㈤再者，受刑人固然以其為原住民，且係中低收入戶，並育有1
    8歲、高中生、及3歲之3名子女，而其妻收入僅2萬出頭，其
    為家中經濟支柱等情而聲明異議。然而，考量受刑人於本案
    犯罪前，確已有3次犯不能安全駕駛動力交通工具犯行，顯
    見前案3次易刑處分，均無法讓受刑人得到警惕，對受刑人
    完全無法發揮矯正之目的。從而，本案檢察官不准聲明異議
    人易科罰金，而對受刑人為發監執行之處分，應屬有據，且
    未見不當。
四、綜上所述，本案執行檢察官不准受刑人易科罰金所持理由，
    業已敘述如上，乃本其法律所賦與指揮刑罰執行職權之行使
    ，對具體個案所為之判斷，未見有何逾越法律授權或專斷等
    濫用權力之情事。受刑人猶執前詞，核無理由，應予駁回。
據上論斷，依刑事訴訟法第486條，裁定如主文。
中　　華　　民　　國　　111 　年　　12　　月　　14　　日
                  刑事第六庭    法  官  林明誼
以上正本證明與原本無異。
如不服本裁定，應於裁定送達後5日內向本院提出抗告狀(須附繕
本)。
中　　華　　民　　國　　111 　年　　12  　月　　14　　日
                                書記官  許原嘉
附件：刑事聲明異議狀